臺灣新北地方法院刑事判決　　　　　　110年度金訴字第269號
公　訴　人　臺灣新北地方檢察署檢察官
被　　　告　陳韋傑


上列被告因違反洗錢防制法等案件，經檢察官提起公訴（110 年
度偵字第14053 號），被告於本院準備程序中就被訴事實為有罪
之陳述，經詢問當事人意見，合議庭裁定由受命法官依簡式審判
程序獨任審理，本院判決如下：
    主  文
陳韋傑犯三人以上共同詐欺取財罪，處有期徒刑壹年參月。緩刑
貳年，並應依附表所示之期限、方式，給付附表所示之金額。
    事  實
一、陳韋傑於民國109年9月間，加入真實姓名、年籍不詳之人所
    組成之三人以上之詐欺集團，擔任「車手」之角色，負責提
    供帳戶及提領被害人遭詐騙之款項。陳韋傑依其智識程度及
    社會生活經驗，可知悉在一般正常情況下，有使用帳戶收受
    、提領款項需求之人，概均會以自己之帳戶進出，以避免假
    手他人帳戶之風險或爭議，實無委由他人提供帳戶收受及提
    領款項後，再予轉交之必要，其可預見其提供帳戶與不熟識
    之人並代為提款，顯不合乎常情，渠所為極有可能係詐欺集
    團為收取詐欺所得款項，而使用人頭帳戶及領款車手隱匿詐
    欺所得之去向、所在，竟仍抱持縱上開情節屬實亦不違背其
    本意之不確定故意，與上開詐欺集團成員，均意圖為自己不
    法之所有，基於三人以上共同詐欺取財、隱匿詐欺犯罪所得
    去向、所在之洗錢犯意聯絡，先由陳韋傑提供其申設之台北
    富邦商業銀行帳號000-000000000000號之帳戶（下稱本案台
    北富邦銀行帳戶）讓該詐欺集團成員使用，該詐欺集團某成
    員則於109 年11月5日13時2分許，電聯陳景松，假冒其姪女
    薛金妙，並謊稱：需要週轉金，否則會被對方公司罰款云云
    ，致陳景松陷於錯誤，於109年11月6日匯款新臺幣（下同）
    31萬元至本案台北富邦銀行帳戶內，陳韋傑再依詐欺集團成
    員以電話之指示，於109年11月6日15時48分，至新北市○○
    區○○路000 號「台北富邦銀行得和分行」，臨櫃提領31萬
    元，旋交付在銀行外等待之真實姓名、年籍不詳之2 名詐欺
    集團成員，以此方式掩飾、隱匿該等款項與犯罪之關聯性。
二、案經陳景松報警處理，由臺灣新北地方檢察署檢察官偵查起
    訴。
    理  由
一、上開犯罪事實，業經被告陳韋傑於本院準備程序及審判程序
    均坦承不諱（見本院卷第68、74、76、77頁），核與證人即
    告訴人陳景松於警詢之證述相符（見偵卷第15至17頁），並
    有本案台北富邦銀行帳戶之客戶基本資料表暨交易明細各1
    份，被告臨櫃提領31萬元時之監視器錄影畫面翻拍照片2 張
    附卷可參（見偵卷第19、29、30頁），足認被告之自白與事
    實相符，應堪採信。是本件事證已臻明確，被告犯行洵堪認
    定，應予依法論科。
二、論罪科刑：
  ㈠核被告所為，係犯刑法第339條之4第1項第2款之三人以上共
    同詐欺取財罪、洗錢防制法第14條第1 項之洗錢罪。按共同
    正犯，本係互相利用，以達共同目的，並非每一階段行為，
    各共同正犯均須參與。而共同實施犯罪行為，在合同意思範
    圍以內，相互利用他人之行為，以達其犯罪之目的，原不必
    每一階段行為均經參與，祇須分擔犯罪行為之一部，即應對
    於全部所發生之結果共同負責（最高法院72年度台上字第57
    39號判決意旨參照）；另按共同正犯之意思聯絡，原不以數
    人間直接發生者為限，即有間接之聯絡者，亦包括在內。如
    甲分別邀約乙、丙犯罪，雖乙、丙間彼此並無直接之聯絡，
    亦無礙於其為共同正犯之成立（最高法院77年度台上字第21
    35號判決意旨參照）。查被告雖未始終參與詐欺集團各階段
    之詐欺取財犯行，僅參與提供帳戶及提款車手之工作，惟其
    與同集團其他成員間既為詐欺告訴人彼此分工，應認在合同
    意思範圍內，各自分擔犯罪行為之一部，並相互利用他人之
    行為，以達犯罪之目的，自應就詐欺取財犯行全部所發生之
    結果負責。被告與其所屬詐欺集團其他成員間就前開三人以
    上共同詐欺取財、洗錢等犯行均有犯意聯絡及行為分擔，皆
    應論以刑法第28條之共同正犯。被告以一行為，同時觸犯三
    人以上共同詐欺取財、洗錢等犯罪構成要件不同之2 罪，為
    想像競合犯，應依刑法第55條規定，從一重之三人以上共同
    詐欺取財罪處斷。
  ㈡按想像競合犯之處斷刑，本質上係「刑之合併」，其所謂從
    一重處斷，乃將想像競合犯組成之評價上數罪，合併為科刑
    一罪，其所對應之刑罰，亦合併其評價上數罪之數法定刑，
    而為一個處斷刑。易言之，想像競合犯侵害數法益者皆成立
    犯罪，論罪時必須輕、重罪併舉論述，同時宣告所犯各罪名
    ，包括各罪有無加重、減免其刑之情形，亦應說明論列，量
    刑時併衡酌輕罪部分量刑事由，評價始為充足，然後依刑法
    第55條規定「從一重處斷」，非謂對於其餘各罪可置而不論
    。因此，法院決定處斷刑時，雖以其中最重罪名之法定刑，
    做為裁量之準據，惟於裁量其輕重時，仍應將輕罪合併評價
    在內。經查，洗錢防制法第16條第2項規定：「犯前2條之罪
    ，在偵查或審判中自白者，減輕其刑」，本案被告於本院坦
    承犯行，是就被告所犯洗錢防制法部分，應減輕其刑，惟依
    前揭罪數說明，被告就上開犯行係從一重論處三人以上共同
    詐欺取財罪，然就被告為此部分想像競合輕罪得減刑部分，
    本院於依刑法第57條量刑時，將併予審酌，附此敘明。
  ㈢爰審酌被告加入詐欺集團從事車手工作，侵害告訴人之財產
    法益，影響社會治安及風氣，助長詐騙犯罪風氣之猖獗，並
    製造犯罪金流斷點、掩飾或隱匿特定犯罪所得去向，致告訴
    人難以追回遭詐欺金額，亦增加檢警機關追查詐欺集團其他
    犯罪成員之困難度，並影響社會治安及金融交易秩序，所為
    實屬不該，惟念其犯後坦承犯行，態度尚可，在詐欺集團中
    擔任之角色係屬底層，並非主導犯罪之人，兼衡其犯罪之動
    機、目的、手段，自陳高職畢業之教育程度、目前在菜市場
    送貨、月薪約3 萬元、須扶養父母之家庭生活狀況（見本院
    卷第77、78頁），暨告訴人所受損失及被告業與告訴人達成
    調解（見本院卷第63至64頁）等一切情狀，量處如主文所示
    之刑。
  ㈣被告前未曾因故意犯罪受有期徒刑以上刑之宣告，有臺灣高
    等法院被告前案紀錄表1 份附卷可稽，本院審酌被告因一時
    失慮致罹刑典，於本院審理期間已與告訴人調解成立，且告
    訴人表示願意給予被告自新之機會，有本院調解筆錄1 份（
    見本院卷第63至64頁）附卷可參，堪認被告確有悔意，信其
    經此偵審程式，應知所警惕而無再犯之虞，因認所宣告之刑
    以暫不執行為適當，爰依刑法第74條第1項第1款規定，併予
    宣告緩刑2 年，以啟自新。另依刑法第74條第2項第3款規定
    ，命被告應依調解筆錄即如附表所示之金額及履行方式賠償
    告訴人，倘被告違反本院諭知之上開應行負擔事項且情節重
    大，依刑法第75條之1第1項第4 款之規定，其緩刑之宣告仍
    得由檢察官向法院聲請撤銷，併此敘明。
三、沒收部分：
    被告陳稱於本案並未取得報酬等語（見本院卷第77頁），且
    卷內亦無其他證據足認被告已取得報酬，是被告本案犯行自
    無犯罪所得可供沒收，附此敘明。
據上論斷，應依刑事訴訟法第273 條之1第1項、第299條第1項前
段（本案採判決精簡原則，僅引述程序法條），判決如主文。
本案經檢察官黃孟珊偵查起訴，由檢察官王家春到庭執行職務。
中    華    民    國    110    年    10   月    28    日
                  刑事第十七庭  法  官  黃俊雯
上列正本證明與原本無異。
如不服本判決，應於判決送達後20日內敘明上訴理由，向本院提
出上訴狀 (應附繕本) ，上訴於臺灣高等法院。其未敘述上訴理
由者，應於上訴期間屆滿後20日內向本院補提理由書「切勿逕送
上級法院」。
                                書記官  楊玉寧
中    華    民    國    110    年   10    月    28    日
附錄本條論罪科刑法條全文：
中華民國刑法第339條之4
犯第三百三十九條詐欺罪而有下列情形之一者，處一年以上七年
以下有期徒刑，得併科一百萬元以下罰金：
一、冒用政府機關或公務員名義犯之。
二、三人以上共同犯之。
三、以廣播電視、電子通訊、網際網路或其他媒體等傳播工具，
對公眾散布而犯之。
前項之未遂犯罰之。
 
洗錢防制法第14條
有第二條各款所列洗錢行為者，處七年以下有期徒刑，併科新臺
幣五百萬元以下罰金。
前項之未遂犯罰之。
前二項情形，不得科以超過其特定犯罪所定最重本刑之刑。
　
附表：
    ┌─┬───┬─────────────────┐
    │編│告訴人│給付金額、給付期限及給付方式      │
    │號│      │                                  │
    ├─┼───┼─────────────────┤
    │1 │陳景松│被告應給付告訴人陳景松新臺幣15萬元│
    │  │      │，自民國110 年11月起於每月10日前分│
    │  │      │期給付新臺幣1萬5,000元，至全部清償│
    │  │      │為止，如有1 期不履行視為全部到期。│
    │  │      │前開金額由被告匯入告訴人陳景松指定│
    │  │      │之華南銀行南永和分行帳戶。        │
    └─┴───┴─────────────────┘